臺灣桃園地方法院刑事判決
110年度訴字第671號
公  訴  人  臺灣桃園地方檢察署檢察官 
被      告  李旻哲



            簡冠綸



上列被告因傷害等案件，經檢察官提起公訴（109年度偵字第125
55號），本院判決如下：
    主  文
壹、李旻哲共同犯傷害罪，處有期徒刑陸月，如易科罰金，以新
    臺幣壹仟元折算壹日。
貳、簡冠綸共同犯傷害罪，處有期徒刑肆月，如易科罰金，以新
    臺幣壹仟元折算壹日。
    事  實
一、李旻哲、簡冠綸等人因與楊凱恩有糾紛，竟與綽號「凱哥」
    、「德哥」等數名真實姓名年籍不詳之人，共同基於傷害、
    剝奪他人行動自由之犯意聯絡，於民國109年3月11日某時，先
    由不知情之林柏森(另經檢察官為不起訴處分)邀約楊凱恩，
    邀約其至林柏森位於桃園市○○區○○路000號21樓之6之租屋處
    (下稱本案地點)見面。楊凱恩於同日下午3時24分許抵達本案
    地點之1樓後，由李旻哲、林柏森將其帶至本案地點屋內，
    入屋後楊凱恩即遭在房內之「凱哥」、「德哥」等人推倒在
    地，簡冠綸並以手銬靠住楊凱恩雙手，某真實姓名年籍不詳
    之人以腳銬靠住楊凱恩之雙腳，李旻哲則有徒手攻擊楊凱恩
    ，並有真實姓名年籍不詳之人持刀具揮擊楊凱恩後背，致其
    受有左背部裂傷乙處（4*2公分）、兩手腕、腳踝擦挫傷之
    傷害，並限制楊凱恩任意離開，以此剝奪楊凱恩之行動自由2
    至3小時許。嗣因楊凱恩背部傷勢血流不止，遂由某真實姓
    名不詳之人駕車，簡冠綸陪同，搭載楊凱恩至桃園市○○路0
    段000號振生醫院（下稱本案醫院）就醫。楊凱恩藉傷口縫
    合完畢之際，向本案醫院之護理師求助，經醫療人員報警，
    循線查悉上情。
二、案經楊凱恩訴由桃園市政府警察局龜山分局報告臺灣桃園地
    方檢察署檢察官偵查起訴。
    理  由
壹、程序部分：
一、按被告以外之人於審判外之言詞或書面陳述，除法律有規定
    者外，不得作為證據；被告以外之人於審判外之陳述，經當
    事人於審判程序同意作為證據，法院審酌該言詞陳述或書面
    陳述作成時之情況，認為適當者，亦得為證據；當事人、代
    理人或辯護人於法院調查證據時，知有第159 條第1 項不得
    為證據之情形，而未於言詞辯論終結前聲明異議者，視為有
    前項之同意。刑事訴訟法第159 條第1 項及第159 條之5 分
    別定有明文。本判決下列所引用被告以外之人於審判外之陳
    述（含書面陳述），被告李旻哲、簡冠綸於本院準備程序中
    已同意上開證據具有證據能力（訴卷第55、146頁），而被
    告李旻哲、簡冠綸、檢察官迄於言詞辯論終結前亦未就證據
    能力聲明異議，本院審酌上開證據資料作成時之情況，尚無
    違法、不當或顯不可信情況，認作為證據應屬適當，依刑事
    訴訟法第159 條之5 ，應認前揭供述證據均有證據能力。
二、本判決以下所引用之非供述證據，均與本件事實具有自然關
    聯性，且核屬書證、物證性質，又查無事證足認有違背法定
    程序或經偽造、變造所取得等證據排除之情事，復經本院依
    刑事訴訟法第164 條、第165 條踐行物證、書證之調查程序
    ，況檢察官、被告李旻哲、簡冠綸對此部分之證據能力亦均
    不爭執，是堪認均具有證據能力。
貳、實體部分：
一、認定犯罪事實所憑之證據及理由：
  ㈠被告簡冠綸固坦承伊於本案時間在本案地點內，楊凱恩背部
    的傷勢，也是在本案地點內跟被告李旻哲吵架時發生，且伊
    有一起送楊凱恩去本案醫院等節，惟矢口否認有本案共同傷
    害、剝奪他人行動自由之犯行，辯稱：伊沒有用手銬去銬楊
    凱恩，楊凱恩也沒有被限制不能離開，楊凱恩背部的傷是他
    跟被告李旻哲扭打時，桌上的玻璃瓶掉下來破掉，碎片插到
    楊凱恩的背所造成的，因為伊的居處靠近本案醫院，伊要順
    便回家，才跟楊凱恩一起去醫院等語（訴卷第53-54、323-3
    25、327頁）。
  ㈡被告李旻哲固坦承伊於本案時間在本案地點內，楊凱恩背部
    的傷勢，是伊跟楊凱恩肢體接觸後發生之事實，惟亦矢口否
    認有本案共同傷害、剝奪他人行動自由之犯行，辯稱：楊凱
    恩當時並沒有被銬住手腳，他手腳的痕跡是本案時間前就有
    的，是楊凱恩有先揮拳打伊，伊有自我保護往外推的動作，
    楊凱恩就往後跌倒把酒瓶撞破，就被酒瓶的碎片弄傷背部等
    語（訴卷第145-146、243、323-324、327頁）。
  ㈢經查，被告李旻哲、簡冠綸2人，及楊凱恩、「凱哥」、「德
    哥」等人，於本案時間在本案地點內，之後楊凱恩於本案地
    點內受有左背部裂傷乙處（4*2公分）、兩手腕、腳踝擦挫
    傷之傷害，並由某真實姓名不詳之人駕車，被告簡冠綸陪同
    ，搭載楊凱恩至本案就醫一節，除有被告李旻哲、簡冠綸前
    揭陳述可稽外，並有證人即告訴人楊凱恩於警詢、偵訊及本
    院之證述（109偵12555卷第61-69、165-170頁，訴卷第224-
    244頁）、證人即員警陳皓程於偵訊及本院之證述（109偵12
    555卷第165-170頁、訴卷第245-251頁）、證人即本案醫院
    護理師方玲之證述（訴卷第275-280頁）、楊凱恩於本案醫
    院之診斷證明書（109偵12555卷第101頁）、刑案相片黏貼
    紀錄表（109偵12555卷第89-94頁）、監視器影像翻拍照片
    （109偵12555卷第103-105頁）、桃園市政府警察局110年10
    月12日桃警勤字第1100074419號函暨所附受理各類案件紀錄
    表（訴卷第73-75頁）、本案醫院函覆暨楊凱恩之病歷資料
    及傷勢照片（訴卷第261-267頁）在卷可稽，當可認定。
  ㈣被告李旻哲、簡冠綸本案犯行有以下證據可以證明：
  1.證人即告訴人楊凱恩於本院證述足資證明：
  ⑴楊凱恩於本院證述以：本案地點是林柏森的租屋處，伊到達
    一樓時，跟林柏森、李旻哲、還有一個不知道姓名的人（下
    稱某A）坐同一臺電梯上去，進去本案地點屋內，裡面已經
    有簡冠綸、「勇哥」、「德哥」、 「嫂子」、「凱哥」等
    人，伊一到本案地點屋外，李旻哲跟某A先把伊推進去，推
    進去之後伊就被打，李旻哲也有動手，簡冠綸有用手銬銬伊
    的手，「凱哥」有拿持西瓜刀砍伊的背，「嫂子」叫伊下跪
    ，他們叫伊簽完本票後，「嫂子」覺得伊失血過多，然後叫
    「凱哥」、簡冠綸送伊去本案醫院，伊從本案地點出來後天
    色是暗的，伊在本案地點屋內有2-3小時；當時伊的外套跟
    衣服已經破掉，簡冠綸把一件紅色衣服給伊披著，簡冠綸陪
    著伊到醫院去，然後就掛號等，他們叫伊跟醫生說伊是跌倒
    撞破水龍頭的檯子，但醫生也沒有多問就幫伊縫合，縫合之
    後伊跟護理師說可不可以幫伊報警，警察後來有到現場，這
    時候簡冠綸、「凱哥」已經離開了，後來警員有看到伊手部
    的傷痕是屬於類似銬起來的等語（訴卷第225-243頁）。
  ⑵依照楊凱恩前揭證詞，足見楊凱恩係應林柏森所約到本案地
    點，到本案地點屋外時，即遭被告李旻哲及某A推入屋內，
    隨後即遭被告李旻哲、「凱哥」等人以徒手或持刀具之方式
    攻擊，並遭被告簡冠綸以手銬銬住雙手，致生背部、手部之
    傷害，並遭限制行動自由2-3小時；隨後係因其背部傷勢嚴
    重，經「凱哥」、被告簡冠綸送往本案醫院就醫，而楊凱恩
    於就醫時，於醫生將其傷口縫合後，請本案醫院之護理師報
    警一節明確。
  2.前揭楊凱恩之證詞，復有以下補強證據：
  ⑴楊凱恩本案所受傷勢，有本案醫院之診斷證明書（109偵1255
    5卷第101頁）、本案醫院函覆暨病歷資料及傷勢照片（訴卷
    第261-267頁）、楊凱恩手部傷勢照片（109偵12555卷第91-
    92頁）可稽。
  ⑵楊凱恩至本案醫院後即請護理師幫忙報警一節，則有桃園市
    政府警察局110年10月12日桃警勤字第1100074419號函暨所
    附受理各類案件紀錄表（訴卷第73-75頁）可佐。
  ⑶楊凱恩遭拘束人身自由所經過時間，則有本案地點一樓之監
    視器影像翻拍照片（109偵12555卷第93-94、103-105頁）附
    卷可參。
  ⑷以上證據均可補強楊凱恩前揭證述之真實性。
  3.證人即本案醫院之護理師方玲之證述亦可資補強：
  ⑴方玲於本院證述以：伊是本案的護理師，於109年3月11日晚
    上7時許，楊凱恩進來的時候臉色很不好，他說傷口好像是
    撞到還是跌倒，但並不像，他就一直發抖；包紮完、傷口處
    理好後，伊在給楊凱恩單子時，楊凱恩就給伊一張紙條，他
    臉色還是很難看，有點發抖、害怕，紙條上有個地址在龜山
    ，問他到底是怎麼回事，他就是不講並且很緊張，支支吾吾
    的就拿紙條說待會會回去這個地址；伊問說是綁架嗎，如果
    有問題的話可以跟伊講，可以叫警察來，但他又很害怕，他
    的意思是說外面有人等他，伊就走到櫃台，跟櫃台說打電話
    報警；伊有跟警察說好像有人在外面，是帶楊凱恩來的人，
    但好像就找不到人；後來就讓警察跟楊凱恩碰面，其他情況
    伊就不清楚等語（訴卷第275-280頁）。
  ⑵依方玲前揭證述內容，楊凱恩因背部傷勢進入本案醫院，經
    縫合診療後，楊凱恩之神情仍然是恐懼之狀態，且更傳遞記
    載本案地點地址之紙條與護理師，告知護理師稱等一下其還
    會回到本案地點，而護理師方玲遂請本案醫院之櫃臺報警，
    而員警到場時，被告簡冠綸並不在本案醫院一節明確。
  ⑶而方玲所證述楊凱恩至本案醫院接受診療之神態、尋求護理
    師協助之經過，與楊凱恩前揭證稱於本案地點受到傷害、剝
    奪行動自由之情節相符，就此亦可補強楊凱恩前揭證述之憑
    信性。
  4.證人即警員陳皓程於本院證述亦足資佐證：
  ⑴陳皓程於本院證述以：於本案時間伊任職於桃園市龜山分局
    大埔派出所，當時是本案醫院有人說病患被綁架，其他警員
    過去本案醫院處理，隨後由伊為楊凱恩製作筆錄，做筆錄時
    有觀察楊凱恩的傷勢外觀，他背部有一個紗布包著，手腕有
    綁過的痕跡，偵字卷第91頁傷勢照片編號5、6是楊凱恩被銬
    住痕跡的照片，傷痕原本是衣服遮著，楊凱恩拉衣服起來說
    有被銬，伊仔細看就壓痕很明顯等語（訴卷第245-251頁）
    。
  ⑵依陳皓程前揭證述，於本案時間後為楊凱恩製作筆錄時，確
    有親見楊凱恩手腳處因銬住所生痕跡明確，就此亦可佐證楊
    凱恩證稱本案遭傷害、剝奪行動自由之證詞可信。
  ㈤被告李旻哲、簡冠綸前揭所辯均不可採：
  1.被告簡冠綸固否認有以手銬銬住楊凱恩之行為，被告李旻哲
    則否認有徒手傷害楊凱恩之行為，並均辯稱楊凱恩並無被限
    制不能離開云云。惟查，被告簡冠綸、李旻哲本案犯行，業
    有前揭諸多證據可資佐證，被告簡冠綸、李旻哲前揭否認之
    詞，自難憑採。又楊凱恩於該日下午3時24分許進入本案地
    點之一樓，此時未見楊凱恩帶有如何之傷勢，此有監視器影
    像截圖可參（109偵12555卷第93-94頁）；而楊凱恩於該日
    晚間6時20分許方離開本案地點，且隨即於「凱哥」、被告
    簡冠綸陪同前往本案醫院就醫，且身負需要縫合之背部裂傷
    及手腳銬痕傷勢，此有監視器影像截圖可參（109偵12555卷
    第105頁）及前揭醫療資料可佐，而於本案醫院中亦係神情
    恐慌，甚至以紙條向護理師表示等一下還會回到本案地點，
    甚至護理師尚因此報警，此有前揭諸多證據可參。是被告簡
    冠綸、李旻哲辯稱：楊凱恩在本案地點也沒有被限制不能離
    開、背上的傷是其自己造成云云，難認真實可信。
  2.又被告簡冠綸、李旻哲一再辯稱：是楊凱恩把玻璃瓶撞破，
    跌倒就被玻璃瓶的碎片弄傷背部等語。然楊凱恩背部傷勢僅
    有單一裂口，此有楊凱恩於本案醫院拍攝之傷勢照片可參（
    訴卷第267頁），若楊凱恩此處傷勢果真是玻璃瓶破裂後插
    刺所造成，那為何未見其他玻璃碎片插刺之創口？就此亦可
    佐證被告簡冠綸、李旻哲本案辯詞不實，不可採認。
  ㈥綜上所述，本案事證明確，被告簡冠綸、李旻哲如事實欄所
    示犯行均堪以認定，且被告簡冠綸、李旻哲之辯詞均不足採
    信，俱應依法論科。
二、論罪科刑：
  ㈠論罪：
    核被告簡冠綸、李旻哲所為，係犯刑法第302條第1項剝奪行
    動自由罪、同法第277條第1項傷害罪。另說明如下：
  1.被告簡冠綸、李旻哲於本案剝奪楊凱恩行動自由犯行之過程
    中，固伴隨有強暴楊凱恩行無義務之事之刑法第304條第1項
    強制罪犯行，惟此強制之低度犯行，當由剝奪行動自由罪之
    高度犯行所吸收，不另論罪。
  2.起訴書固認：被告簡冠綸、李旻哲於剝奪楊凱恩行動自由之
    歷程中所含傷害部分，均為剝奪行動自由罪所包括評價，不
    另論罪等語。惟衡酌刑法第277條第1項傷害罪之刑度為「5
    年以下有期徒刑、拘役或50萬元以下罰金」，同法第302條
    第1項剝奪行動自由罪之刑度則為「處5年以下有期徒刑、拘
    役或9千元以下罰金」，是刑法第277條第1項傷害罪之法定
    刑度，係高於同法第302條第1項剝奪行動自由罪之刑度，難
    認法定刑度較高之傷害罪得被法定刑度較低之剝奪行動自由
    罪所吸收，是認本案應就刑法第277條第1項傷害罪、同法第
    302條第1項剝奪行動自由罪均予論罪，附此說明。
  ㈡被告李旻哲、簡冠綸、「凱哥」、「德哥」等人就本案有犯
    意聯絡與行為分擔，為共同正犯。
  ㈢罪數：
    被告李旻哲、簡冠綸均以一行為觸犯刑法第302條第1項剝奪
    行動自由罪、同法第277條第1項傷害罪，為想像競合犯，應
    依刑法第55條前段規定，從一重之傷害罪處斷。

  ㈣量刑
    審酌被告李旻哲、簡冠綸共同為本案傷害、剝奪楊凱恩行動
    自由之犯行，應予非難；考量被告李旻哲、簡冠綸犯後均否
    認犯行，難認犯後態度良好（惟此犯後態度不會作為不利被
    告李旻哲、簡冠綸之量刑因素），並衡酌被告李旻哲、簡冠
    綸自述之家庭經濟狀況、智識程度（訴卷第326頁），併考
    量其等犯罪之動機、目的、手段、分工情形、楊凱恩之傷勢
    ，迄今均未能與楊凱恩達成和解、獲得諒解之客觀情況，以
    及被告簡冠綸有陪同楊凱恩進入本案醫院就醫，於客觀上有
    助於楊凱恩及時就醫之作為，被告簡冠綸所受刑度應與被告
    李旻哲間有所差異等一切情狀，分別量處如主文所示之刑，
    並諭知易科罰金之折算標準。
據上論斷，應依刑事訴訟法第299條第1項前段，判決如主文。
本案經檢察官施韋銘提起公訴，檢察官林曉霜、林欣怡到庭執行
職務。
中　　華　　民　　國　　111 　年　　8 　　月　　3 　　日
                  刑事第四庭  審判長法  官  黃柏嘉
                                    法  官  涂偉俊
                                    法  官  張羿正 
以上正本證明與原本無異。
如不服本判決應於收受判決後20日內向本院提出上訴書狀，並應
敘述具體理由。其未敘述上訴理由者，應於上訴期間屆滿後20日
內向本院補提理由書(均須按他造當事人之人數附繕本)「切勿逕
送上級法院」。 
                                    書記官  蔡宗豪
中　　華　　民　　國　　111 　年　　8 　　月　　4 　　日
附錄本案所犯法條
中華民國刑法第277 條第1項
傷害人之身體或健康者，處5 年以下有期徒刑、拘役或50萬元以
下罰金。
中華民國刑法第302 條第1 項
私行拘禁或以其他非法方法，剝奪人之行動自由者，處5 年以下
有期徒刑、拘役或9 千元以下罰金。